臺灣高等法院臺南分院刑事判決
上　訴　人　臺灣臺南地方法院檢察署檢察官
被　　　告　丙○○
輔 佐 人即
甲○○○　　○○○
選任辯護人　林錫恩　律師
　　　　　　黃俊達　律師
　　　　　　莊信泰　律師
上列上訴人因被告強盜案件，不服臺灣臺南地方法院九十四年度
訴字第五三二號中華民國九十四年六月二十七日第一審判決（起
訴案號：臺灣臺南地方法院檢察署九十四年度偵字第三五六五號
、三七四一號），提起上訴，本院判決如下：
    主  文
原判決撤銷。
丙○○意圖為自己不法之所有，攜帶兇器，以強暴至使不能抗拒
，而取他人之物，處有期徒刑肆年。
    事  實
一、丙○○綽號「阿寬」，意圖為自己不法之所有，於民國（下
    同）九十四年三月六日晚上九時許，在台南縣永康市「茶后
    網咖店」，向不知情之王雅雲佯稱欲外出購物，而借得王雅
    雲所有之車號ＳＹ２－２０６號輕型機車，於翌（七）日凌
    晨二時二十四分許，丙○○攜帶家中之客觀上對人之生命、
    身體有危害而可供兇器使用之鐮刀一把，並戴上口罩及帽子
    ，騎乘上開機車，至台南縣仁德鄉○○村○○路○段五二九
    號「統一超商」，手持該鐮刀進入統一超商店內，喝令店員
    乙○○交付財物，以強暴方式至使乙○○不能抗拒，而任由
    丙○○取走現金新台幣（下同）六百元，得手後，丙○○將
    所得現金用罄，鐮刀則丟棄海中，衣物丟棄垃圾堆，嗣為警
    調閱超商監視器，循線查獲上開機車之車主王雅雲，得知係
    綽號「阿寬」之姓名年籍不詳之人借用機車，丙○○在警方
    人員尚不知其真實姓名年籍前，由其父盧星佑陪同向警方人
    員自首上情而查獲。
二、案經台南縣警察局歸仁分局報請臺灣台南地方法院檢察署檢
    察官偵查起訴。
    理  由
一、上揭事實，業據被告丙○○自警、偵訊、原審及本院審理時
    ，均自白坦承上開強盜犯行（見警卷第六頁、第八頁、偵卷
    3565號第九頁、第十頁、原審卷第二八頁、第五五頁、本院
    九十四年九月十四日審判筆錄第三頁至第五頁），而被告借
    用王雅雲之機車至上開統一超商之情節，核與證人王雅雲於
    警詢及偵查結證被告借用機車之情節相符，亦有被告騎乘該
    機車之路口監視器翻拍照片四張附卷可稽（見偵卷3565號第
    二六頁、第二七頁、警卷第三十頁、第三二頁），堪以採信
    。又被告持鐮刀（兇器）至該統一超商店內強盜店員乙○○
    之情節，亦與被害人即證人乙○○於警詢及偵查時結證被告
    持鐮刀強盜之情節符合，並有該統一超商店監視器翻拍之照
    片四張、現場照片五張及刑案現場測繪圖一張在卷可證（見
    警卷第三一頁至第三七頁），被告上開加重強盜犯行，亦可
    採信。是被告自白強盜犯行，已有確切之人證及物證加以補
    強佐證，互相印證，均屬吻合無誤，被告上開自白應與事實
    相符，本件事證已臻明確，被告上開加重強盜犯行，洵堪認
    定，應予依法論科。
二、按被告所持以強盜之鐮刀係長約四十至五十公分之鐵製品，
    已經被告於原審供述明確（見原審卷第五九頁），客觀上可
    以對人之生命、身體造成危害，係屬兇器無誤，核被告攜帶
    鐮刀之強盜犯行，係犯刑法強盜罪而有同法第321條第1項第
    3款之刑法330第1項之攜帶兇器強盜罪。次按對於未發覺之
    罪自首而接受裁判者，減輕其刑，刑法第六十二條定有明文
    ，而所謂「未發覺之罪」，係指有追訴搜查權之機關，不知
    有犯罪事實，或雖知有犯罪事實而不知犯罪者為何人。查本
    件警方人員係從路口監視器翻拍照片查獲被告所騎機車之牌
    照號碼，再循線經由機車車主王雅雲之供述，得知該機車由
    綽號「阿寬」之不詳姓名之人借騎，但是在被告主動到派出
    所之前，警方人員尚不知被告之真實姓名等情，已經證人即
    查獲之警員李克麟於原審具結證述屬實（見原審卷第五七頁
    ），是被告於警方人員得知其真實姓名之前，就主動自行向
    警方自白犯行，願意接受裁判，顯然當時警方人員雖有被告
    犯案時之照片，知道被告之綽號，但尚不知被告之真實姓名
    及年籍住址，無從對被告查證，即屬尚不知犯罪之人為何人
    ，與自首之要件相符，應依上開自首之規定，減輕其刑。
三、原審以被告事證已臻明確，因予論罪科刑，固非無見，惟查
    犯罪之情狀可憫恕者，得酌量減輕其刑，刑法第五十九條固
    定有明文，然此必須犯罪在「客觀上」足以引起一般同情，
    認為即予宣告法定低度刑期猶嫌過重者，始有其適用；至於
    被告是否因經濟狀況欠佳而擄人勒贖或實際上未獲得贖金等
    情狀，尚與上開要件不相適合，不得據為酌量減輕之理由；
    是否年輕及無前科紀錄，或臨時起意及已與被害人家屬成立
    民事上和解等情狀，尚不得據為酌量減輕之理由（最高法院
    45 年台上字第1361號、84年度台上字第4625號、84年度台
    上字第2164號判例、判決參照）。查本件被告於案發當日凌
    晨如何以事前借自他人之機車至統一超商店，如何手持鐮刀
    之兇器強逼超商之店員打開收銀機，自行直接取得收銀機內
    現金而後往外逃走，已據證人即店員乙○○指證甚詳，並無
    在客觀上足以令人同情憫恕之處，原判決遽予引用刑法第五
    十九條之規定酌減並予以緩刑，尚非有當，檢察官據此指摘
    原判決過輕不當，為有理由，原判決既有可議，無可維持，
    自應由本院將原判決撤銷改判。爰併審酌被告並無前科，此
    有臺灣高等法院被告前案紀錄表可據，行為當時對被害人乙
    ○○並無傷害之意，又被告僅強盜得六百元，犯罪所生之損
    害輕微，犯罪後自首並接受裁判，嗣並立即與被害人和解，
    賠償統一超商公司之損害，有和解書可稽（見偵卷3565號第
    二三頁），其犯罪後態度良好等ㄧ切情狀考量，從輕量處如
    主文第二項所示之刑。被告供強盜所用之鐮刀一把（未扣案
    ，已丟棄滅失），係被告家中之物，非被告所有，已經被告
    供述屬實，依法不得沒收，附此說明。
據上論斷，應依刑事訴訟法第三百六十九條第一項前段、第三百
六十四條、第二百九十九條第一項前段，刑法第三百三十條第一
項、第六十二條前段，判決如主文。
本案經檢察官曾銘芳到庭執行職務。
中　　華　　民　　國　　94　　年　　9 　　月　　28　　日
　       　　　　 刑事第二庭    審判長法　官　葉居正
　                                    法　官　李文福
　                                    法  官　莊俊華
以上正本證明與原本無異。
如不服本判決，應於收受本判決後十日內向本院提出上訴書狀。
其未敘述上訴理由者並得於提起上訴後十日內向本院補提理由書
狀（均須按他造當事人之人數附繕本）「切勿逕送上級法院」。
　　　　　　　　　　　　　　　　　　　書記官　廖明娟
中　　華　　民　　國　　94　　年　　9 　　月　　29　　日
附錄本案論罪科刑法條全文：
中華民國刑法第330條
犯強盜罪而有第321條第1項各款情形之一者，處七年以上有期徒
刑。
前項之未遂犯罰之。
第321條
犯竊盜罪而有左列情形之一者，處 6 月以上、 5 年以下有期徒
刑：
一  於夜間侵入住宅或有人居住之建築物、船艦或隱匿其內而犯
　　之者。
二  毀越門扇、牆垣或其他安全設備而犯之者。
三  攜帶兇器而犯之者。
四  結夥三人以上而犯之者。
五  乘火災、水災或其他災害之際而犯之者。
六  在車站或埠頭而犯之者。
前項之未遂犯罰之。
